【裁判字號】    95,上訴,2591
【裁判日期】    950929
【裁判案由】    違反臺灣地區與大陸地區人民關係條例等
【裁判全文】
臺灣高等法院刑事判決                95年度上訴字第2591號
上  訴  人
即  被  告  甲○○
            乙○○
上列上訴人因違反臺灣地區與大陸地區人民關係條例等案件，不
服臺灣桃園地方法院95年度訴字第424號，中華民國九十五年六
月六日第一審判決（起訴案號：臺灣桃園地方法院檢察署95年度
偵字第656號），提起上訴，本院判決如下：
    主  文
上訴駁回。
甲○○緩刑肆年。
    事  實
一、乙○○前因詐欺案件，經臺灣臺北地方法院以九十四年度訴
    字第五六七號判決判處有期徒刑五月，緩刑貳年確定，仍在
    緩刑期中。
二、大陸地區人民林友根、高仁光（均經原審判處罪刑確定）為
    求來臺打工，乃分別透過身分不詳之成年人「林雲珠」、「
    林鵑」之仲介，以新台幣二十五、二十六萬元之代價，擬以
    與中華民國人民假結婚之方式，俾得藉探親名義來臺。甲○
    ○、乙○○分別經「林雲珠」、「林鵑」之仲介，明知林友
    根、高仁光係大陸地區人民，亟思至臺灣地區工作，並無與
    臺灣地區女子結婚之意思，甲○○與林友根、「林雲珠」；
    乙○○與高仁光、「林鵑」，竟共同基於行使使公務員登載
    不實公文書之概括犯意聯絡；甲○○、乙○○並分別與「林
    雲珠」、「林鵑」共同基於使林友根、高仁光非法進入臺灣
    地區之犯意聯絡，甲○○經由「林雲珠」之安排，於九十二
    年二月二十八日，前往建省福州市與林友根辦理結婚登記；
    乙○○經由「林鵑」之安排，於九十二年四月十四日，前往
    福建省福州市與高仁光辦理結婚登記；並均經福建省福州市
    公證處公證以及中華民國財團法人海峽交流基金會（以下稱
    海基會）認證。其後，甲○○、乙○○即分別於九十二年三
    月三十一日、九十二年四月三十日持海基會證明、中華人民
    共和國福建省福州市公證處公證書（以下簡稱公證書）、具
    （切）結書等文件，分別至屏東縣長治鄉戶政事務所、臺北
    市松山區戶政事務所填具結婚登記申請書，申請辦理甲○○
    與林友根、乙○○與高仁光結婚之登記，使不知情之承辦公
    務員將甲○○與林友根、乙○○與高仁光結婚之前述不實事
    項，登載於職務上所掌之戶籍謄本之公文書內，足以生損害
    於戶政機關管理戶籍之正確性。辦妥結婚登記後，甲○○即
    於九十二年四月四日委託不知情之千葉旅行社周燕雪填具大
    陸地區人民進入臺灣地區旅行證申請書；乙○○於九十二年
    五月六日填具大陸地區人民進入臺灣地區旅行證申請書，以
    探親為由，分別持向內政部警政署入出境管理局申請林友根
    、高仁光來臺，並將相關文件（包括大陸地區人民進入臺灣
    地區保證書、委託書、結婚證明書、同意書、切結書等）及
    上開使公務員登載不實之戶籍謄本交付承辦人員而行使之。
    內政部警政署入出境管理局承辦人員為實質審查後，核發准
    林友根、高仁光來臺之旅行證，准許林友根、高仁光入境臺
    灣；林友根、高仁光旋分別於九十二年六月十五日、九十二
    年八月十五日非法進入臺灣地區。
三、嗣林友根、高仁光於九十四年十二月二十七日二十一時十分
    許在桃園縣平鎮市○○路四三八號對面工地內因非法工作而
    為警查獲，並循線查知上情。
四、案經臺中市政府警察局第三分局報請臺灣桃園地方法院檢察
    署檢察官偵查起訴。
    理  由
壹、程序事項：按被告以外之人於審判外之言詞或書面陳述，除
    法律有規定者外，不得作為證據，刑事訴訟法第一百五十九
    條第一項固定有明文；惟被告以外之人於審判外之陳述，雖
    不符同法第一百五十九條之一至第一百五十九條之四之規定
    ，而經當事人於審判程序同意作為證據，法院審酌該言詞陳
    述或書面陳述作成時之情況，認為適當者，亦得為證據。又
    當事人、代理人或辯護人於法院調查證據時，知有第一百五
    十九條第一項不得為證據之情形，而未於言詞辯論終結前聲
    明異議者，視為有前項之同意，同法第一百五十九條之五亦
    定有明文。查本案共同被告林友根、高仁光於警、偵、審之
    供述，雖係被告以外之人於審判外之陳述而屬傳聞證據，且
    不符刑事訴訟法第一百五十九條之一至第一百五十九條之四
    之規定，惟檢察官及被告於本院審理時對於前揭陳述之證據
    能力，均表示沒有意見，且迄於言詞辯論終結前亦未聲明異
    議。本院審酌渠等陳述作成時之情況，並無不能自由陳述之
    情形，亦無違法取證或其他瑕疵，認為以之作為證據為適當
    ，上開證人於審判外之陳述，得為證據，應先敘明。
貳、實體方面：
  一、訊之被告甲○○、乙○○均矢口否認有本案犯行，甲○○
      辯稱：我與林友根確實有結婚，並有同居事實，後來因為
      林友根離家出走，才訴請離婚，若我與林友根係假結婚，
      根本不需花費如此繁瑣之訴訟程序云云。乙○○辯稱：我
      與高仁光確實有結婚，只是高仁光常外出找朋友，我本身
      因需看顧生意及年邁行動不便之高齡母親，即疏忽其行蹤
      ，其後高仁光打電話說要回大陸，就失去聯絡，直至收到
      法院傳票才知道高仁光因非法打工被捕云云。經查：
  （一）甲○○確曾於九十二年三月三十一日填具結婚登記申請
        書，並檢附海基會證明、公證書、具結書向屏東縣長治
        鄉戶政事務所申請辦理其與林友根結婚之登記之事實，
        為甲○○所不否認，且有屏東縣長治鄉戶政事務所函暨
        所附之結婚登記申請書、海基會證明、公證書、具結書
        在卷可稽（見原審卷第八五頁以下）。其次，甲○○於
        辦妥結婚登記後，即委託千葉旅行社周燕雪於九十二年
        四月四日填具大陸地區人民進入臺灣地區旅行證申請書
        ，並檢附大陸地區人民進入臺灣地區保證書、委託書、
        戶籍謄本及結婚證明書，以探親為由，向內政部警政署
        入出境管理局申請林友根來臺之事實，亦有內政部警政
        署入出境管理局函暨所附之上開申請資料在卷足憑（見
        原審卷第一六九頁以下）。
  （二）被告乙○○於九十二年四月三十日填具結婚登記申請書
        ，並檢附海基會證明、公證書、切結書，向臺北市松山
        區戶政事務所申請辦理其與高仁光結婚之登記之事實，
        為乙○○所不否認，且有臺北市松山區戶政事務所函暨
        所附之結婚登記申請書、海基會證明、公證書、切結書
        在卷可稽（附入原審卷第七三頁以下）。其次，乙○○
        辦妥結婚登記後，即於九十二年五月六日填具大陸地區
        人民進入臺灣地區旅行證申請書，並檢附同意書、切結
        書、結婚證明書及戶籍謄本，以探親為由，向內政部警
        政署入出境管理局申請高仁光來臺，亦有內政部警政署
        入出境管理局函暨檢所附之上開申請資料在卷足憑（原
        審卷第一七五頁以下）。
  （三）關於甲○○與林友根係假結婚部分：查此部分之事實，
        已據林友根坦白承認，其於警詢時陳稱：我是透過大陸
        女子林雲珠認識甲○○並辦裡假結婚以探親名義來臺，
        共花費二十六萬元，與甲○○間沒有盡夫妻義務，沒有
        婚姻協議等語（見偵查卷第十四、十五頁）；於檢察官
        訊問時稱：我與甲○○結婚確實是透過林雲珠，花了二
        十幾萬元，當時是想來臺工作，需要有一個配偶，就找
        了甲○○，是假結婚，與范是分開睡，結婚當時就講好
        要分房睡等語（見偵查卷第四九、八五頁）；於原審訊
        問時亦稱：是透過林雲珠辦理結婚，與甲○○沒有結婚
        ，也沒有行夫妻間應盡之同居義務，是假結婚；我發現
        她也有分到仲介費等語明確（見聲羈字卷第九、十頁，
        原審卷第十三、十四頁）。
  （四）關於乙○○與高仁光假結婚部分，此部分之事實，亦經
        高仁光坦白承認，其於警詢中供承：我是透過大陸女子
        林鵑認識乙○○並辦理假結婚以探親名義來臺，共花費
        二十五、二十六萬元；又稱其與乙○○間沒有盡夫妻義
        務，沒有婚姻協議等語（見偵查卷第十七、十八頁）；
        於檢察官訊問時稱：我與乙○○確實是透過林鵑認識，
        我是結婚來臺，當時是想來臺工作，需要有一個配偶，
        所以就找了乙○○，是假結婚，與乙○○是分房睡等語
        （見偵查卷第五十、八七頁）；於原審訊問時亦稱：與
        乙○○沒有夫妻之實，與乙○○沒有結婚，也沒有行夫
        妻間應盡之同居義務，是假結婚等語（見聲羈字卷第九
        、十頁，原審卷第十三、十六頁）。
  （五）甲○○雖辯稱與林友根並非假結婚，其與林友根有同居
        事實，是因林友根離家出走，才訴請離婚云云。然查，
        甲○○與林友根二人對於同住地點之外觀、格局、室內
        擺設之描述、甲○○工作性質及交通狀況之交代、或是
        用餐情形等日常生活間之相處，所述均大不相同，茲略
        述如下：
      1.有關住居地點之外觀、格局、室內擺設方面：林友根稱
        ：是住在二層樓鐵皮屋的二樓後面房間，我們房間擺設
        有一個梳妝台，一張雙人床，房間裡面有浴室，沒有掛
        畫云云（見原審卷第九九、一○○頁）；甲○○卻稱：
        我與林友根是住在後面水泥蓋的那棟一樓後面的小房間
        ，那棟只有一層樓，衛浴的話要出我們的房間，我們睡
        覺的房間不是套房。房間擺設有一張雙人床，一個小書
        桌，一個椅子，一個小衣櫥，有掛畫云云（見原審卷第
        一○三、一○四頁）。
      2.有關甲○○之工作性質、交通工具及上下班情形：林友
        根稱：甲○○在高雄飯店上班，都早上六、七點騎紅色
        機車上班。回來時間則不一定，大概都是下午五點，有
        時候晚上七、八點，一般都是晚上八點多回來云云（見
        原審卷第一○○至一○二頁）；甲○○則稱：我與林住
        在一起的時候，我是在餐廳上班，都是跑外燴，坐師傅
        的貨車跑，地區不一定，大部分是在屏東。平常都早上
        八點出門，有時候三更半夜才回來云云（見本院卷第一
        ○二頁）。
      3.有關開伙及用餐情形：林友根稱：有時候我煮，有時候
        甲○○煮。中午甲○○不會回來，是我婆婆煮，我與我
        婆婆及徐彩明一起吃，晚餐大部分都是我婆婆在煮，有
        時候甲○○早一點回來就會煮云云（見原審卷第一○一
        頁）；甲○○則稱：有時候我煮，有時候餐廳有東西我
        就帶回來，我中午會不會回去煮不一定，如果有空我就
        回來看一看幫忙煮云云（見原審卷第一○二、一○三頁
        ）。
      4.綜上所述，被告甲○○與林友根所述多所不同，被告甲
        ○○此部分所辯，已難以逕信。且對照卷附林友根及徐
        彩明所繪製林友根、甲○○二人同住地點之略圖（見原
        審卷第一二五、一二六頁），更迥然有異。至於林友根
        於九十五年四月六日原審訊問時翻異前詞，改稱其與甲
        ○○有同房居住五個月的時間云云（見原審卷第九八頁
        ）；然林友根就其是否與被告甲○○同房及發生性關係
        等細節之陳述則前後反覆，並不一致，或稱：我也不算
        是假結婚，但我沒有跟我臺灣的太太（指甲○○）睡在
        一起云云（見聲羈字卷第七頁）；或稱：與甲○○是分
        房睡，因為結婚時就講好了云云（見偵查卷第八五頁）
        ；或稱：因甲○○自己有男朋友，所以沒有履行夫妻同
        居義務云云（見原審卷第十五頁）；或稱：在大陸有與
        甲○○發生性關係，來臺灣以後因為生病所以沒有與甲
        ○○發生性關係，但是有與被告甲○○同房云云（見原
        審卷第九七頁），所述亦難逕信。
  （六）乙○○雖亦辯稱其與高仁光係真結婚云云。然查，乙○
        ○與高仁光二人對於是否同房及有無發生性關係之說明
        、同住地點格局之描述、乙○○工作、通勤及日常生活
        間之相處等情形，乙○○與高仁光所述大不相同；用餐
        方面，高光仁所述亦與證人即乙○○之女蔡雪芬之陳述
        不相符合，茲分述如下：
      1.乙○○、高仁光是否同房及有無發生性關係部分：高仁
        光或稱：我是結婚來臺，結婚後我想出來賺錢，與乙○
        ○是分房睡云云（見偵查卷第八七頁）；或稱：在結婚
        以後有與乙○○同居，在大陸有履行同居義務，但是到
        臺灣就沒有云云（見原審卷第十五頁）；或稱：在大陸
        有發生，過來臺灣後也有云云（見原審卷第一一二頁）
        。乙○○則稱：我與高仁光曾在臺灣三重市○○街一五
        二號之一十二樓的住家發生性關係云云（見原審卷第一
        ○七頁）。
      2.有關住居房間之格局：高仁光稱房間有一扇窗，後面有
        一個小陽臺云云（見原審卷第一一四頁）；乙○○則稱
        ：房無陽臺云云（見原審卷第一一○頁）。
      3.用餐方面：高仁光稱：午餐是我去買我與婆婆的二份回
        來吃云云（見原審卷第一一五頁）；蔡雪芬證稱：中午
        午餐我們都是吃外面，我們都是各自去吃，各自出各自
        的錢，除非有交代幫忙買。外婆則是我母親（即乙○○
        ）煮稀飯給她吃云云（見原審卷第一一七頁）
      4.綜上，互核高仁光與乙○○、蔡雪芬對日常生活之前述
        事項均不相同，若乙○○、高仁光係真結婚，何以對前
        揭生活相處間之敘述均不相符合，乙○○上開所辯，顯
        難採信。
  （七）關於甲○○與林友根認識過程，甲○○於原審及本院訊
        問時均稱：到大陸玩，因與客運司機林友根相處愉快，
        即交往結婚（見偵查卷第八十頁，本院卷第五九頁反面
        ）。關於乙○○與高仁光認識結婚過程，乙○○於檢察
        官訊問時稱：是與朋友去大陸遊玩經朋友介紹（見偵查
        卷第八十頁）。然一般人相識數日即決定結婚相守一生
        ，已屬少見。甲○○、乙○○卻均僅於旅途中相識即進
        而結婚，實與常情有違。且林友根、高仁光與甲○○、
        乙○○若確因情意結婚，就渠等之結婚日期，理應印象
        深刻。然林友根、高仁光就渠等與甲○○、乙○○結婚
        之日期，僅稱九十二年三月、九十二年五月在大陸結婚
        云云。此與公證書上所載之結婚日期分別為九十二年二
        月二十八日及九十二年四月十四日，明顯不符。況被告
        甲○○、乙○○二人就林友根、高仁光來台後非法打工
        一事，二人均稱已無聯絡，對於此事並不知悉等語。若
        甲○○與林友根、乙○○與高仁光係真結婚，對於林友
        根、高仁光隻身長期外出打工一事，身為妻子的甲○○
        、乙○○應當有相當程度的瞭解，然其二人不僅全然不
        知，且對於林友根、高仁光二人離家究竟身在何處，亦
        無積極尋找之舉，足見甲○○與林友根、乙○○與高仁
        光間並無一般夫妻情意，也無共同生活之意，彼此間並
        無結婚真意甚明。縱認林友根、高仁光來台初期曾與被
        告二人共同居住短暫時間，亦難認渠等有結婚之真意。
        被告甲○○雖提出剪報及民事判決書，擬證明其在報紙
        刊登尋夫啟事，並訴請與林友根離婚獲准云云。然被告
        甲○○登報所為係在作離婚訴訟之準備；而離婚訴訟僅
        是其不能尋得林友根，形式上婚姻關係不能解決所為之
        手段，難據此推認甲○○與林友根有結婚之真意。綜上
        所述被告甲○○、乙○○本案犯行之事證明說，被告二
        人前開辯解，均係諉卸刑責之詞，不足採信。被告其餘
        辯解及卷內其餘事證，與影響於本案事實之認定，無逐
        一論列之必要，附此敘明。
  二、論罪科刑：
  （一）按臺灣地區與大陸地區人民關係條例第十五條第一款規
        定：不得使大陸地區人民非法進入臺灣地區。被告甲○
        ○、乙○○為使大陸地區人民林友根、高仁光得以進入
        臺灣地區工作，竟以假結婚方式，取得大陸地區之結婚
        證明書後，再回臺申請辦理結婚登記而使戶政機關承辦
        之公務員憑以將上開虛偽不實之結婚、配偶資料登載於
        其職務上所掌之戶籍登記資料內，並據以核發領得不實
        戶籍謄本（甲○○配偶欄已登載為林友根；乙○○配偶
        欄已登載為高仁光）後，再持用登載不實之戶籍謄本向
        內政部警政署入出境管理局，申請使林友根、高仁光進
        入臺灣地區探親，自足以生損害於我國戶政機關對戶籍
        管理之正確性。核被告甲○○、乙○○所為，係犯刑法
        第二百十六條、第二百十四條之行使明知為不實之事項
        ，而使公務員登載於職務上所掌之公文書罪，以及臺灣
        地區與大陸地區人民關係條例第七十九條第一項違反不
        得使大陸地區人民非法進入臺灣地區規定之罪。被告使
        公務員登載不實之低度行為，應為行使之高度行為所吸
        收，均不另論罪。被告甲○○與林友根、「林雲珠」間
        ，被告乙○○與高仁光、「林鵑」間，就上開行使明知
        為不實之事項，而使公務員登載於職務上所掌之公文書
        罪，有犯意聯絡及行為之分擔。被告甲○○與「林雲珠
        間」，被告乙○○與「林鵑」間，就使大陸地區人民非
        法進入臺灣地區罪部分，有犯意聯絡及行為分擔，均為
        共同正犯。被告甲○○利用不知情之案外人周燕雪，向
        內政部警政署入出境管理局申請林友根進入臺灣地區部
        分，係間接正犯。被告甲○○、乙○○所犯行使使公務
        員登載不實文書罪及違反不得使大陸地區人民非法進入
        臺灣地區規定罪，二罪間有方法、結果之牽連關係，為
        牽連犯，應從較重之臺灣地區與大陸地區人民關係條例
        第七十九條第一項規定處斷（被告甲○○、乙○○行為
        後，刑法第五十五條後段有關「犯一罪而其方法或結果
        之行為犯他罪名」之牽連犯之規定，業經修正刪除，於
        九十四年二月二日經總統公佈，並自九十五年七月一日
        起施行。亦即修正後之刑法，已無牽連犯得論以裁判上
        一罪之情形。被告所犯有牽連關係之數罪，於刑法修正
        施行後，應按其具體情形論罪。查被告甲○○、乙○○
        二人所犯本案二罪，有方法、結果之牽連關係，若適用
        修正前之規定顯較有利，自應依修正後刑法第二條第一
        項前段之規定，適用修正前刑法第五十五條後段之規定
        ，從較重之臺灣地區與大陸地區人民關係條例第七十九
        條第一項規定處斷）。公訴人雖未就被告使公務員登載
        不實犯行部分起訴，惟此部分與使大陸地區人民非法入
        境部分，有牽連犯之裁判上一罪關係，為起訴效力所及
        ，本院自應併予審判。
  （二）有關罰金刑之貨幣單位及提高倍數部分：按修正刑法係
        自九十五年七月一日起施行，在此之前，刑法分別編有
        關罰金刑之貨幣單位係銀元；且依刑法分則編應處罰金
        者，應適用罰金罰鍰提高標準條例第一條、第五條之規
        定；亦即應按各該具體條文制定或修正之時間先後，定
        其提高之倍數。惟被告行為後，刑法施行法增訂第一之
        一條，於九十五年六月十四日經總統公布施行，該條規
        定：「中華民國九十四年一月七日刑法修正施行後，刑
        法分則編所定罰金之貨幣單位為新臺幣。九十四年一月
        七日刑法修正時，刑法分則編未修正之條文定有罰金者
        ，自九十四年一月七日刑法修正施行後，就其所定數額
        提高為三十倍。但七十二年六月二十六日至九十四年一
        月七日新增或修正之條文，就其所定數額提高為三倍」
        。亦即自九十五年七月一日起，刑法分則編所定罰金之
        貨幣單位，由原來之銀元改為新臺幣；且九十四年一月
        七日刑法修正時，刑法分則編未修正之條文定有罰金者
        ，自九十五年七月一日起，有關罰金之數額提高為三十
        倍。本案被告所犯行使使公務員登載不實文書罪，有罰
        金刑之規定，依增訂刑法施行法第一之一條之規定，其
        罰金以新台幣為單位，數額應提高三十倍。此與修正前
        之罰金以銀元為單位，且適用罰金罰鍰提高標準條例之
        結果應提高十倍，而新台幣與銀元之比例為1：3，換算
        結果亦為三十倍者，並無不同。亦即修正刑法施行法第
        一之一條之意旨，僅在使刑法規範之罰金刑之貨幣單位
        ，一律改為新台幣；並使修正前後有關罰金刑之應提高
        之倍數一致，對被告而言，並無有利、不利之比較適用
        之問題，附此敘明。
  （三）公訴意旨另以：
      1.被告甲○○以夫妻團聚之虛偽事實，持戶籍謄本、大陸
        地區人民進入臺灣地區旅行證申請書、保證書、海基會
        之證明書及公證書等文件，向內政部警政署入出境管理
        局申請被告林友根來臺探親，而使不知情之該管公務員
        在前揭職務上所掌之旅行證申請書公文書上之審核欄內
        登載「九十二年三月三十一日結婚」之不實事項，並據
        以核發林友根之中華民國臺灣地區旅行證，林友根即於
        九十二年六月十五日行使該登載不實之中華民國臺灣地
        區旅行證非法入境臺灣地區，足以生損害於入出境機關
        對於入出境資料管理之正確性。被告乙○○以夫妻團聚
        為由，持戶籍謄本、大陸地區人民進入臺灣地區旅行證
        申請書、保證書、海基會之證明書及公證書等文件，向
        內政部警政署入出境管理局申請高仁光來臺探親，而使
        不知情之該管公務員在前揭職務上所掌之旅行證申請書
        公文書上之審核欄內登載「九十二年四月三十日結婚」
        之不實事項，並據以核發高仁光之中華民國臺灣地區旅
        行證，高仁光即於九十二年八月十五日行使該登載不實
        之中華民國臺灣地區旅行證非法入境臺灣地區，足以生
        損害於入出境機關對於入出境資料管理之正確性。因認
        被告甲○○、乙○○此部分行為涉有刑法第二百十六條
        、第二百十四條之行使明知為不實之事項，而使公務員
        登載於職務上所掌之公文書罪云云。
      2.惟按刑法第二百十四條所謂使公務員登載不實事項於公
        文書罪，須一經他人之聲明或申報，公務員即有登載之
        義務，並依其所為之聲明或申報予以登載，而屬不實之
        事項者，始足構成；若所為聲明或申報之事項，公務員
        尚須為實質之審查，以判斷其真實與否，始得為一定之
        記載者，即非本罪所稱之使公務員登載不實。查大陸地
        區人民非經主管機關許可，不得進入臺灣地區，為臺灣
        地區與大陸地區人民關係條例第十條第一項所明定。其
        次，主管機關內政部依同條例第十條第三項授權，訂有
        「大陸地區人民進入臺灣地區許可辦法」，該許可辦法
        對大陸地區人民申請入境之資格條件、申請入境目的、
        檢具文件及驗證程序、受理核轉機構、保證人資格及對
        保程序、不予准許事由及人數限制、入境停留期間及延
        長次數、入境時（如備妥回程機票、代保管證件）及入
        境後（如向警察機關登記）應遵守之相關規定均有詳細
        之規定。依上開規定觀之，主管機關就申請大陸地區人
        民入境之事由是否屬實，應為實質審核始決定是否核發
        ；並非一經申請，該管公務員即有登載核發之義務。
      3.依上所述，被告甲○○、乙○○持上開文件向內政部警
        政署入出境管理局申請林友根、高仁光進入臺灣地區，
        內政部警政署入出境管理局應為實質之審核，如發覺有
        通謀虛偽結婚之情形，得不予核准大陸人士進入臺灣地
        區，足認警政機關及內政部入出境管理局依臺灣地區與
        大陸地區人民關係條例第十條第三項及內政部發布之大
        陸地區人民進入臺灣地區許可辦法相關規定，對大陸地
        區人民進入臺灣地區之申請事項，有實質審查之准駁權
        限，顯非被告一經提出申請，內政部警政署入出境管理
        局即有登載義務並據以許可。此由承辦人員於高仁光之
        申請書上簽擬：「：：：詳述認識及結婚之經過，補婚
        姻屬實切書、補來台不打工切結書，文件補齊後發證」
        、「被探人多次來本局陳情及來電詢問，稱其婚姻屬實
        ，望本局許可：：：」云云（見原審卷第一七六頁），
        亦可印證。依前開說明，承辦人員縱因被告之申請而於
        申請文件上就本案之婚姻有不實之記載，亦不生刑法第
        二百十四條之問題。惟公訴人認此部分與前揭非法入境
        有罪部分，有裁判上一罪關係，爰不另為無罪之諭知。
  三、上訴駁回之理由：原審判決以被告甲○○、乙○○罪證明
      確，適用臺灣地區與大陸地區人民關係條例第十五條第一
      款、第七十九條第一項，刑法第十一條前段、第二十八條
      、第二百十六條、第二百十四條、修正前刑法第五十五條
      ，罰金罰鍰提高標準條例第一條前段之規定，並審酌被告
      二人之素行，以假結婚之方式取得假身分，使林友根、高
      仁光得以入境，嚴重影響社會秩序，被告二人之犯罪之手
      段、所生危害、動機、目的、智識程度及被告二人始終否
      認犯罪之犯後態度等一切情狀，各量處被告甲○○、乙○
      ○一年有期徒刑，認事用法，並無不當（牽連犯之規定於
      被告行為後修正刪除部分，原審雖未及比較適用，然適用
      結果並無不同，自毋撤銷之必要。而刑法施行法第一之一
      條之制定，僅屬刑法罰金刑貨幣單位之變更，實質上並無
      變動，原審適用罰金罰鍰提高標準條例第一條之結果，亦
      無實質之影響，亦無撤銷之必要，附此敘明）。甲○○、
      乙○○二人上訴否認犯罪，指摘原審判決不當，為無理由
      ，應予駁回。
  四、末查，依卷附之前案紀錄表，可知被告甲○○素行良好，
      前未曾犯罪受有期徒刑以上刑之宣告，有被告前案紀錄表
      可稽，其經本次起訴並到庭接受審判後應知警惕，當無再
      犯之虞，本院因認對甲○○所處之刑，以暫不執行為適當
      ，爰併予宣告緩刑四年，以啟向上。甲○○行為後，刑法
      第七十四條有關緩刑之規定雖經修正，然甲○○之本案犯
      罪，係故意犯罪，並無刑罰法律之變更，應逕適用修正後
      刑法第七十四條第一項第二款之規定為緩刑之宣告，被告
      乙○○前因犯詐欺，經法院判處罪刑確定，尚在緩刑中；
      其且另涉違反稅捐稽徵法案，已經檢察官提起公訴，不宜
      宣告緩刑，均併敘明。
據上論斷，應依刑事訴訟法第三百六十八條、（修正後）刑法第
七十四條第一項第二款，判決如主文。
本案經檢察官劉文水到庭執行職務。
中    華    民    國  九十五  年    九    月  二十九  日
                  刑事第十四庭審判長法  官  蘇隆惠
                                    法  官  林秀鳳
                                    法  官  林瑞斌
以上正本證明與原本無異。
如不服本判決，應於收受送達後十日內向本院提出上訴書狀，其
未敘述上訴之理由者並得於提起上訴後十日內向本院補提理由書
（均須按他造當事人之人數附繕本）。
                                    書記官  陳思云
中    華    民    國    95    年    10    月    2     日
附錄：本案論罪科刑法條全文
中華民國刑法第二百十六條
行使第二百十條至第二百十五條之文書者，依偽造、變造文書或
登載不實事項或使登載不實事項之規定處斷。
中華民國刑法第二百十四條
明知為不實之事項，而使公務員登載於職務上所掌之公文書，足
以生損害於公眾或他人者，處三年以下有期徒刑、拘役或五百元
以下罰金。
臺灣地區與大陸地區人民關係條例第十五條第一款
下列行為不得為之：
一、使大陸地區人民非法進入臺灣地區。
臺灣地區與大陸地區人民關係條例第七十九條
違反第十五條第一款規定者，處一年以上七年以下有期徒刑，得
併科新臺幣一百萬元以下罰金。


司法院資訊處製作；財團法人民間司法改革基金會備份。
